【裁判字號】    96,交上易,117
【裁判日期】    970107
【裁判案由】    過失傷害
【裁判全文】
臺灣高等法院高雄分院刑事判決       96年度交上易字第117號
上  訴  人  臺灣高雄地方法院檢察署檢察官
被      告  甲○○
上列上訴人因被告過失傷害案件，不服臺灣高雄地方法院96年度
交簡上字第119 號中華民國96年8 月28日第一審判決（起訴案號
：臺灣高雄地方法院檢察署95年度偵字第17469 號），提起上訴
，本院判決如下：
    主  文
上訴駁回。
    理  由
一、本判決所引用之證據資料（詳後引用之各項證據），其中傳
    聞證據部分，縱無刑事訴訟法第159 條之1 至第159 條之4
    或其他規定之傳聞證據例外情形，亦因被告及檢察官於本院
    審判程序對證據能力均不爭執，依刑事訴訟法第159 條之5
    第2 項之規定，本院審酌乙○○、黃雀敏於警詢、檢察事務
    官前所為之陳述，取證過程並無瑕疵，與待證事實又具相當
    關聯性；至於各該書面陳述，或係員警於車禍現場依據實際
    狀況所製作，或由各該醫院之醫師依實際檢查及診療結果，
    本其專業而為記載，其虛偽作成之可能性不高，以之為證據
    應無不當，依刑事訴訟法第159 條之5 第1 項規定，均得作
    為證據。
二、聲請簡易判決處刑意旨略以：被告甲○○（下稱被告）於民
    國94年12月7 日16時40分許，騎乘車牌號碼ORM-387 號重型
    機車，沿高雄市鼓山區○○○路由南往北行駛，途經該路段
    373 號時，本應注意車前狀況及兩車併行之間隔，並隨時採
    取必要之安全措施，及直行時應順其遵行方向直線通過，依
    當時天候晴朗、日間自然光線、柏油路面乾燥無缺陷、道路
    亦無障礙物，且視距良好，並無不能注意之情狀，竟疏未注
    意，適黃雀敏（過失傷害部分，業經原審判處拘役50日確定
    ）駕駛車號YP-0443 號自小客車，疏未注意車輛起步前應顯
    示方向燈，注意前後左右有無障礙或車輛行人，並應讓行進
    中之車輛行人優先通行，逕自停車格駛出，被告見狀即貿然
    向左側方向閃避，所騎機車之左側車身，遂與同向行駛在左
    方之乙○○所騎乘車牌號碼ZFC-448 號輕型機車右側車身，
    發生碰撞，乙○○因而人車倒地，受有頭部外傷、下背挫傷
    、雙手及左腰多處擦傷等傷害，因認被告涉犯刑法第284 條
    第1 項前段過失傷害罪嫌；並以黃雀敏、乙○○之陳述、診
    斷證明書及道路交通事故現場圖、道路交通事故調查報告表
    (一)、(二)，資為主要論據。
三、按犯罪事實應依證據認定之，無證據不得認定犯罪事實；不
    能證明被告犯罪者，應諭知無罪之判決；刑事訴訟法第154
    條第2 項、第301 條第1 項分別定有明文。又刑法之過失犯
    ，以行為人對於結果之發生，應注意並能注意而不注意，為
    成立要件，換言之，行為人在客觀上負有注意義務，就其個
    人之身心情況，又有注意之能力，且可期待其能注意，行為
    人卻根本未注意，或僅為不足夠之注意，致實現構成要件（
    即發生危害之結果），苟欠缺其一，即難認行為人有何過失
    責任。於交通事故之刑事案件中，汽車駕駛人應可信賴參與
    交通行為之對方，亦將同時為必要之注意，相互為遵守交通
    秩序之適當行為，除他方之違規事實已極明顯，同時有充足
    之時間，可採取適當之措施，以避免發生交通事故之結果時
    ，仍有期待其注意避免危害結果之發生外，並無考慮他方將
    會有違反交通規則等不當行為之義務。故汽車駕駛人如已遵
    守交通規則，且為必要之注意，猶無法避免危害結果之發生
    ，縱有死傷結果之發生，仍難謂有過失（最高法院74年台上
    字第4219號、88年度台上字第1852號判例參照）。
四、訊據被告否認有過失之犯行，辯稱：因黃雀敏毫無預警即將
    汽車自停車格駛出，只好緊急左閃以避免碰撞等語。經查：
  (一)本案交通事故係因黃雀敏在事故發生地點，未事先顯示方向
    燈，且未讓行進中車輛優先通行，逕將汽車自路邊停車格駛
    出，被告適騎乘機車行經該處，突見右側有汽車駛出而緊急
    左閃，所騎機車遂與同向行駛在左方之乙○○所騎機車發生
    碰撞，兩部機車均擦撞地面而失控，乙○○因而受有頭部外
    傷、下背挫傷、雙手及左腰多處擦傷等情，業經乙○○、黃
    雀敏於警詢及檢察事務官前陳述明確（他字卷第19、21、32
    、33、37頁），並有道路交通事故現場圖暨調查報告表(一)、
    (二)及現場照片、高雄市立聯合醫院、重安中醫診所診斷證明
    書（他字卷第4 、5 、16至18、22至25頁）。而依道路交通
    事故現場圖所示：被告所騎機車刮地痕之始點，係在黃雀敏
    所駕汽車左前輪之左方，參諸乙○○所稱：「黃雀敏並未事
    先顯示方向燈，就在我右前方約3 公尺處，將汽車駛出停車
    格，我右方的機車（指被告所騎機車）就朝我靠過來，我向
    左閃避不及，車禍就發生了」（他字卷第37頁），顯見黃雀
    敏係於被告及乙○○騎乘機車，應極為接近其所駕駛汽車，
    甚且機車已與汽車併行之際，逕將汽車自停車格駛出無疑。
  (二)按駕駛人面臨突發事故，須經歷「反應」及「煞車」之過程
    ，始能將行進中之車輛全面煞停，於各該期間內，因車輛持
    續行進之結果，而有「反應距離」及「煞車距離」，以上兩
    者之總和，始為「停車距離（或稱安全距離）」。且行進中
    之駕駛人，除責令其應注意其他用路人之各種行進狀態外，
    如併要求其必須注意停放路邊之車輛，在未有警示之情況下
    ，亦有可能貿然駛出，且應採取保持安全間隔之措施，顯然
    失諸過苛，不能特別加以期待。本件交通事故發生以前，被
    告騎乘機車於行進中，突然面臨右前方未及3 公尺處，黃雀
    敏將停車格內之汽車貿然駛出，被告在短促之應變時間及距
    離內，採取向左閃避之措施，較諸採取直接煞車之措施，兩
    者相互權衡，前者顯然可以避免碰撞發生，或可輕減事故損
    害，此為一般駕駛人合理應變之措施，此由與被告同向行駛
    之乙○○，亦採取相同之左閃加以應變，自可明瞭。是本件
    交通事故之發生，應認黃雀敏於起駛前未讓行進中之車輛先
    行，始為肇事之原因，至於被告及乙○○則無肇事之原因。
    且經送請高雄市政府交通局車輛行車事故鑑定委員會鑑定結
    果，亦與本院為相同之認定，有該會96年7 月2 日函附之第
    0000000 號鑑定意見書可憑（原審卷第35、36頁）。
  (三)被告所採取之左閃措施，既屬一般駕駛人面臨相類情狀下，
    通常可能採行之合理應變措施，尚難以其未採取煞車之措施
    ，即謂其係有過失。公訴人所提之論據，並無法證明被告確
    有過失犯行。此外，復查無其他積極證據足以證明被告有過
    失傷害之犯行，犯罪尚屬不能證明，自應為無罪之諭知。
五、原審以不能證明被告犯罪，因而為無罪之諭知，核無違誤。
    檢察官上訴意旨，猶執前詞，指摘原判決不當，為無理由，
    應予駁回。
據上論斷，應依刑事訴訟法第368 條，判決如主文。
本案經檢察官鄭銘謙到庭執行職務。
中    華    民    國    97    年    1     月    7     日
                  刑事第五庭    審判長法  官  曾永宗
                                      法  官  任森銓
                                      法  官  王伯文
以上正本證明與原本無異。
本判決不得上訴。
中    華    民    國    97    年    1     月    7     日
                                      書記官  黎  珍


司法院資訊處製作；財團法人民間司法改革基金會備份。
